【裁判字號】    99,事聲,25
【裁判日期】    990303
【裁判案由】    確定訴訟費用額聲明異議
【裁判全文】
臺灣臺中地方法院民事裁定  99年度事聲字第25號
聲  明  人  王  玉
聲  明  人  紀榮男
相  對  人  陳文科
上列當事人間確定訴訟費用額聲明異議事件，聲明人對於本院司
法事務官民國99年1月27日所為之98年度司聲字第2723號民事裁
定處分聲明異議，本院裁定如下：
    主    文
異議駁回。
    理    由
一、本件聲明人聲明異議意旨略以：原裁定書理由記載「˙˙另
    兩造均主張應依比例分擔裁判費、土地履勘測量費˙˙」云
    云，然聲明人從未為上述主張，聲明人於民國99年1月15日
    陳送之民事陳報狀內已主張相對人於第一審自行聲請內政部
    國土測繪中心土地鑑測費用及證人旅費，應由相對人自行負
    擔。蓋聲明人提起訴訟前，已聲請台中縣清水地政事務所鑑
    界，並向公所調解會聲請調解，然相對人明知越界，卻置之
    不理，則聲明人係為本身權利才提起民事訴訟，第一審時又
    請清水地政事務所鑑界，相對人不服，又要求內政部（國土
    測繪中心）再予測量，顯然浪費行政資源，故主張上述費用
    應由相對人負擔等語。
二、按當事人對於司法事務官處理事件所為之終局處分，得於處
    分送達後10日之不變期間內，以書狀向司法事務官提出異議
    。但支付命令之異議仍適用第518條及第519條之規定。司法
    事務官認前項異議有理由時，應另為適當之處分；認異議為
    無理由者，應送請法院裁定之。法院認第一項之異議為有理
    由時，應為適當之裁定；認異議為無理由者，應以裁定駁回
    之。前項裁定，應敘明理由，並送達於當事人。民事訴訟法
    第240條之4定有明文。本件相對人前於民國98年12月15日具
    狀聲請確定本院97年度沙簡字第299號、98年度簡上字第105
    號民事確定判決之訴訟費用額，經承辦之司法事務官於99年
    1月27日裁定處分，並於同年2月2日送達聲明人，聲明人不
    服該裁定處分，於同年2月11日具狀為本件聲明異議，洵屬
    合法。
三、次按法院未於訴訟費用之裁判確定其費用額者，第一審受訴
    法院於該裁判有執行力後，應依聲請以裁定確定之；又依此
    項規定確定之訴訟費用額，應於裁定送達之翌日起，加給按
    法定利率計算之利息。民事訴訟法第91條第1、3項定有明文
    。另訴訟費用範圍，除裁判費外，尚包括民事訴訟法第77條
    之23至77條之25所定之費用在內，而揆諸同法第77條之23第
    1項後段其他進行訴訟必要費用之概括規定，該相關費用是
    否屬於訴訟費用，當以是否係進行訴訟所必要之費用為據。
    再關於訴訟費用之裁判，非對於本案裁判有上訴時，不得聲
    明不服。民事訴訟法第88條亦定有明文。
四、經查，本件聲明人與相對人間拆屋還地事件，經本院97年度
    沙簡字第299號第一審、98年度簡上字第105號第二審判決確
    定，並由本院第二審為訴訟費用負擔之確定裁判，即第一、
    二審訴訟費用由相對人負擔2分之1，餘（2分之1）由聲明人
    負擔乙事，業經調卷上開民事卷宗查核屬實，且有該第一、
    二審民事判決書在卷可憑。次查，原審裁定依相對人提出之
    單據，並調閱前開卷宗之卷內資料審查，及依職權函查台中
    縣清水地政事務所之結果，據以認定原裁定計算書所記載之
    由兩造所分別預先繳納之裁判費、土地複丈與謄本費、土地
    界址鑑定測量費、鑑定證人旅費等費用，係屬訴訟程序中必
    要費用，並依前揭訴訟費用負擔比例之裁判即由兩造各負擔
    2分之1，確定聲明人應賠償相對人之訴訟費用額為新台幣10
    855元，及自原裁定送達聲明人之翌日起至清償日止，按年
    息百分之5計算之利息等情，揆諸上開規定之內容，經核依
    法並無不合；此外，上開確定判決既已為訴訟費用負擔之裁
    判，依前開規定之說明，非對該案裁判有上訴時，即不得聲
    明不服。準此，聲明人聲明意旨主張不應負擔上述測量費用
    及證人旅費，而應由相對人負擔，並指摘原處分不當云云，
    即屬無據。
五、綜合前述，原處分於法並無違誤，聲明異議人異議意旨指摘
    原處分不當，為無理由，應駁回之。
六、依民事訴訟法第240條之4第3項、第95條、第78條，裁定如
    主文。
中    華    民    國    99    年    3    月    3    日
                  民事第四庭    法  官  黃文進
正本係照原本作成。
如不服本裁定應於送達後10日內向本院提出抗告狀，並繳納抗告
費新臺幣1000元。
中    華    民    國    99    年    3    月    3    日
                                書記官  李憲平

司法院資訊處製作；財團法人民間司法改革基金會備份。
